【裁判字號】    99,訴,2058
【裁判日期】    991117
【裁判案由】    公共危險等
【裁判全文】
臺灣臺中地方法院刑事判決  99年度訴字第2058號
公  訴  人  臺灣臺中地方法院檢察署檢察官
被      告  丁○○
選任辯護人  王素玲律師
上列被告因公共危險等案件，經檢察官提起公訴（99年度偵緝字
第813 號），本院判決如下：
    主    文
丁○○放火燒燬現供人使用之住宅，未遂，處有期徒刑壹年拾月
。又以加害生命、身體之事，恐嚇他人致生危害於安全，處有期
徒刑肆月。應執行有期徒刑貳年。緩刑年，緩刑期間付保護管
束。
    事    實
一、丁○○與乙○○原係男女朋友，二人因故於民國（下同）98
    年11月間分手後，丁○○仍心有未甘，竟基於放火燒燬現供
    人使用住宅之犯意，於98年11月15日凌晨不詳時間，先持自
    備之寶特瓶（未據扣案）前往不詳地點之加油站購買半瓶保
    特瓶之汽油後，於同日1 時駕駛車牌號碼M8-6555 號自用小
    客車，前往臺中市○○區○○路155 號甲○○所有、現供乙○○、丙○○、甲○○居住使用之住宅附近停放，嗣持上開
    裝有汽油之寶特瓶步行至乙○○上開住宅1 樓，將寶特瓶內
    之半數汽油傾倒在上開住宅1 樓東北側鐵捲門邊之地面上，
    再以自備之打火機（未扣案）點燃汽油，隨即引發火勢而延
    燒、燻黑乙○○上開住宅東北側之鐵捲門，幸經時在西屯路
    3 段與福雅路口設攤販賣滷味之李靜惠發現，先行報告在附
    近執行臨檢勤務之警員進行滅火，並通知消防隊到場滅火，
    火勢在消防隊抵達前業因警員滅火而熄滅，始未燒燬甲○○
    所有上開住宅。丁○○於放火後隨即離開現場，嗣另基於恐
    嚇危害安全之單一犯意，分別於同日上午6 時11分許及10
    時37分許，在不詳地點，以其所使用門號為0000 000000 號
    行動電話，傳送內容為「乙○○我給你兩條路選擇走…也可
    以請一些小弟保護你嘿…社會黑走路請小心…沒有你我真的
    活也沒意義了…死也不會放過你…我一定會去找你…我要帶
    你一起走…我一直告訴自己忍…不要造成悲劇！跟你報告一
    些規定…遊戲開死就是完到死為止…」及「在不處理我開車
    撞鐵門…不要在考嚴（按應為驗之誤）我」等簡訊予乙○○
    所使用門號為0000000000號行動電話，以此加害生命、身體
    之事恐嚇乙○○，致乙○○於觀看後心生畏懼，致生危害於
    安全。
二、案經乙○○、甲○○訴由臺中市警察局第六分局報告臺灣臺
    中地方法院檢察署檢察官偵查起訴。
    理    由
一、證據能力部分：
    本案以下所援用之證據，檢察官、被告及其辯護人迄於本院
    言詞辯論終結前均無異議，且本院審酌該等證據作成之情況
    ，並無違法取證或陳述人非基於自由意願所為陳述之瑕疵，
    認為均適於為本案認定事實之依據，依刑事訴訟法第159 條
    之5 第2 項之規定，均有證據能力。
二、認定犯罪事實所憑之證據及理由：
    訊據被告丁○○對於上開事實，於本院審理中坦承不諱，核
    與告訴人乙○○、甲○○及證人李靜惠、丙○○於警詢證述
    情節相符，並有臺中市消防局火災原因調查鑑定書1 份、現
    場照片4 張及監視器錄影翻拍照片2 張、員警職務報告、丁○○行動電話備份訊息翻拍相片10張、乙○○行動電話收件
    匣翻拍相片3 張、現場圖1 張於卷可稽，足認被告自白與事
    實相合，應堪採信，本案事證明確，被告犯行堪予認定。至
    被告嗣後雖改稱係以打火機點燃香菸後，再以香菸引燃汽油
    放火云云。惟查，被告係以自備之打火機引燃汽油之方式放
    火，業據被告於本院羈押庭訊問時供承不諱，且臺中市消防
    局火災原因調查鑑定書對起火原因研判為：「清理勘查災戶
    騎樓處加裝鐵捲門下段處金屬面狀燒損、地板剝落狀，呈現
    快速燒損火流殘跡，與菸蒂微弱火種點狀碳化，燃燒能量不
    足及蓄熱悶燒燃燒狀態不同研判，菸蒂等微小火源蓄熱引燃
    起火原因可排除」等語，此有該鑑定書附卷可參（鑑定書第
    2 頁），被告放火之方法雖與前所供承不同，惟以被告於本
    院羈押庭訊問時之供述與事實相符。
三、論罪科刑之理由：
(一)、核被告所為，係犯刑法第173 條第3 項、第1 項之放火燒燬
    現供人使用住宅未遂罪、第305 條之恐嚇危害安全罪。其已
    著手於放火之犯罪行為之實行而不遂，為未遂犯，爰依刑法
    第25條第2 項規定減輕其刑。又按放火罪原含有毀損性質在
    內，放火燒燬他人住宅損及牆垣，自無兼論毀損罪之餘地（
    最高法院29年上字第2388號判決意旨參照）。被告所犯放火
    燒燬現供人使用住宅未遂之行為，雖同時燒燬上址鐵捲門，
    不另成立毀損罪，附此敘明。次按被告雖分別以簡訊而為數
    恐嚇行為，惟按數行為於同時同地或密切接近之時地實施，
    侵害同一之法益，各行為之獨立性極為薄弱，依一般社會健
    全觀念，在時間差距上，難以強行分開，在刑法評價上，以
    視為數個舉動之接續施行，合為包括之一行為予以評價，較
    為合理，則屬接續犯，而為包括之一罪。被告出於單一之恐
    嚇犯意，於密切接近之時、地，數度以上開簡訊恐嚇告訴人
    ，致告訴人心生畏懼，在刑法評價上，應視為數個舉動之接
    續施行，合為包括之一行為，而為接續犯，僅論以一罪。被
    告所犯上開二罪，犯意不同，行為互殊，應予分論併罰之。
(二)、查被告係因與女友乙○○間感情糾葛無法挽回，未理性處理
    ，一時衝動行事，不顧行為之嚴重後果，始為本件燒燬住宅
    之行為，其手段固屬不法，行為亦具相當危險性，然其主觀
    惡性尚非極重大，且所為犯罪情節尚輕，事後並深感悔悟，
    且幸未造成財產、人員損傷之犯罪情狀，觀諸被告犯罪情節
    及上述情狀，所犯放火燒燬現供人使用之住宅未遂罪最輕法
    定本刑為7 年有期徒刑，與其犯罪情節相較，實屬情輕法重
    ，揆其前開犯罪情狀，客觀上足以引起一般人之同情，顯有
    資堪憫恕之處，本院認即令處以法定最低刑度猶嫌過重，爰
    依刑法第59條規定酌減其刑，並遞減之。
(三)、爰審酌被告無任何犯罪科刑紀錄，有臺灣高等法院被告前案
    紀錄表可稽，素行尚佳，及斟酌其犯罪之動機係為情所困，
    目的係挽回感情，所用手段非屬正當且對居住安全造成危害
    ，與犯罪時所受之刺激，及犯後於本院審理時坦承犯行、態
    度良好等一切情狀，分別量處如主文所示之刑，並定其應執
    行刑，以資懲儆。末按，被告未曾因故意犯罪受有期徒刑以
    上刑之宣告，其因感情糾紛一時衝動，致罹刑章，固應受嚴
    厲譴責，然念其所生實害尚非甚鉅，於本院審理時自白犯罪
    ，頗有悔意，且事後已與被害人乙○○、丙○○、甲○○達
    成和解，並經被害人乙○○、丙○○、甲○○表示不追究被
    告責任之意，有本院99年度司中調字第2143號調解程序筆錄
    1 份附卷可參，本院認被告應知所警惕，信無再犯之虞，認
    所宣告之刑以暫不執行為適當，爰併予宣告緩刑3 年，以勵
    自新。惟為加強被告之法律觀念及自我情緒控制能力，以避
    免其將來再犯之可能性，爰併依刑法第93條第1 項規定諭知
    緩刑期間付保護管束，以收矯正被告及社會防衛之效。
據上論斷，應依刑事訴訟法第299 條第1 項前段，刑法第173 條
第3 項、第1 項、305 條、第25條、第59條、第51條第5 款、第
74 條 第1 項第1 款、第93條第1 項，判決如主文。
本案經檢察官戊○○到庭執行職務。
中    華    民    國    99    年    11    月    17    日
                  刑事第六庭審判長  鍾堯航
                            法  官  郭德進
                            法  官  李立傑
以上正本證明與原本無異。
如不服本判決，應於送達後十日內向本院提出上訴狀（須附繕本
），上訴於臺灣高等法院臺中分院。
                            書記官  陳怡臻
中    華    民    國    99    年    11    月    17    日
附錄論罪科刑法條
刑法第173 條（放火或失火燒燬現住建築物及交通工具罪）
放火燒燬現供人使用之住宅或現有人所在之建築物、礦坑、火車
、電車或其他供水、陸、空公眾運輸之舟、車、航空機者，處無
期徒刑或七年以上有期徒刑。
失火燒燬前項之物者，處一年以下有期徒刑、拘役或五百元以下
罰金。
第一項之未遂犯罰之。
預備犯第一項之罪者，處一年以下有期徒刑、拘役或三百元以下
罰金。
第305條
以加害生命、身體、自由、名譽、財產之事恐嚇他人，致生危害
於安全者，處二年以下有期徒刑、拘役或三百元以下罰金。

司法院資訊處製作；財團法人民間司法改革基金會備份。
